最高法院刑事判決　　　　　　　　　 111年度台上字第3460號
上　訴　人　戴柏誠



上列上訴人因加重詐欺案件，不服臺灣高等法院中華民國111年3
月15日第二審判決（110 年度上訴字第3273號，起訴案號：臺灣
桃園地方檢察署109年度偵字第22281號），提起上訴，本院判決
如下：
    主  文
上訴駁回。
    理  由
一、按刑事訴訟法第377 條規定，上訴於第三審法院，非以判決
    違背法令為理由，不得為之。是提起第三審上訴，應以原判
    決違背法令為理由，係屬法定要件。如果上訴理由書狀並未
    依據卷內訴訟資料，具體指摘原判決不適用何種法則或如何
    適用不當，或所指摘原判決違法情事，顯與法律規定得為第
    三審上訴理由之違法情形，不相適合時，均應認其上訴為違
    背法律上之程式，予以駁回。
二、本件原審審理結果，認為上訴人戴柏誠之犯行明確，因而撤
    銷第一審之科刑判決，改判仍論處上訴人犯3 人以上共同詐
    欺取財罪刑（想像競合犯洗錢防制法第14條第1 項之洗錢罪
    ，處有期徒刑1年3月）。從形式上觀察，並無判決違法情形
    存在。
三、上訴意旨略稱：
  ㈠上訴人單純受劉冠德之邀，且認為可以順道訪友，始同意陪
    同南下屏東，不知劉冠德意在收取詐欺款項，亦未取得詐欺
    款項中之新臺幣（下同）94萬5 千元；原審就上訴人取走94
    萬5千元之認定亦有違經驗法則。
  ㈡比對劉冠德於警詢及偵、審中之陳述，可知其習慣將上手推
    給上訴人；前後所述如上訴人拿走94萬5 千元之經過及時點
    等，反覆不一；所述其曾與上訴人合計6 次在多處共同取款
    等情，更已經檢察官為不起訴處分。足見其陳述之信憑性可
    疑。原審就以上事證未調查、釐清，有判決不備理由之違法
    。
四、惟查，原審認為上訴人有前述犯行，已經敘明其所憑之依據
    及憑以認定之理由；有關上訴人否認犯行及所辯：上訴人不
    知劉冠德南下屏東之目的，也未拿取劉冠德車上之94萬5 千
    元；且劉冠德於警詢時所述曾6 度與上訴人共同取款部分已
    經檢察官為不起訴處分，上訴人復與劉冠德有債務糾紛，足
    見劉冠德係有意誣陷且所述不實等語。亦逐一指駁、說明不
    可採信之理由（見原判決第4至9頁）。核其論斷、說明，與
    卷內證據資料，並無不合。上訴意旨就屬於原審證據取捨、
    判斷之適法職權行使，依憑己見，對相同之證據為相異之評
    價，率為指摘，難認係合法之上訴第三審理由。且原判決依
    憑被害人及劉冠德之陳述，以及劉冠德汽車上之行車紀錄器
    ，併同農會存摺、現場照片、監視器畫面等證據，認定：上
    訴人與劉冠德於民國108年9月25日上午5 時許自桃園市楊梅
    區出發前往屏東縣高樹鄉，待劉冠德於當日12時56分及14時
    59分2度取得向被害人詐欺所得之款項後，2人隨即離開，約
    於同日19時許返抵楊梅；惟上訴人下車後旋即於同日19時 8
    分3 秒駕駛另一汽車停放在等候路邊尚未離去之劉冠德汽車
    之後方，並自劉冠德汽車之後行李箱拿取94萬5 千元，於19
    時10分17秒駕車離去等情，並敘明上訴人自劉冠德汽車後行
    李箱拿取者，何以係前開款項，而非取回遺忘在劉冠德車內
    之衣物、包包之理由。核其認定、說明，於常情無違。至於
    劉冠德於第一審稱：「開（車）回戴柏誠的家附近，然後他
    回家，我就回家」、「沒有（再碰面）」；其後稱：「反正
    就是我們到達桃園之後，然後戴柏誠去開他的車出來」、「
    （戴柏誠已經到家了不是嗎？）對，就是到他家，他把那台
    車開出來之後，那時候錢還在我車上的後車廂，然後我們兩
    台車靠近之後，他就把錢拿走」各等語（見第一審卷第82頁
    ），核係其於接受檢察官詰問時之回答，所述僅有概括、簡
    要或詳細與否之區別，並無矛盾，原審採為論罪之依據，自
    無不合；其併同前述行車紀錄器顯示之情境，認為上訴人下
    車拿取者為94萬5 千元，而非外套、包包等物，自無上訴意
    旨所指違反經驗法則情形。上訴人其餘指摘則僅單純否認犯
    罪，對原判決有如何之違法，並未依卷內證據具體指明，亦
    非合法之上訴第三審理由。
五、依上說明，本件上訴人之上訴違背法律上之程式，應予駁回
    。
據上論結，應依刑事訴訟法第395條前段，判決如主文。
中    華    民    國   111    年    9     月    22    日
                  刑事第四庭審判長法  官  林  立  華  
                                  法  官  謝  靜  恒  
                                  法  官  王  敏  慧  
                                  法  官  李  麗  珠  
                                  法  官  林  瑞  斌  
本件正本證明與原本無異
                                  書記官
中    華    民    國   111    年    9     月    27    日